臺灣高等法院交通事件裁定　　　　　　100年度交抗字第763號
抗　告　人
即受處分人　林建宏
上列抗告人因違反道路交通管理處罰條例案件，不服臺灣宜蘭地
方法院中華民國100年6月13日所為裁定（100年度交聲字第47號
），提起抗告，本院裁定如下：
    主  文
抗告駁回。
    理  由
一、原裁定意旨略以：
  (一)本件抗告人即受處分人林建宏所有車牌號碼7638-EH號自小
    客車，於民國99年5月30日下午4時4分許行經國道5號高速公
    路頭城收費站南向第12車道，因「汽車行駛於應繳費之公路
    不依規定繳費」之違規，經交通部臺灣區○道○○○路局委
    託遠通電收股份有限公司（下稱遠通公司）通知受處分人於
    99年7月12日前補繳，惟受處分人未依期限補繳，為臺灣區
    ○道高速公路局國道公路警察局第九警察隊頭城分隊警員依
    道路交通管理處罰條例第27條第1項規定逕行舉發，裁處新
    台幣（下同）3,000元之罰鍰。
  (二)查本件受處分人固不否認其所有車牌號碼7638-EH號自用小
    客車，於上開時間有行經國道5號公路頭城收費站南下第12
    車道之事實，惟否認有不依規定繳費之違規行為，並委任其
    女林采萱到庭辯稱：當日是由異議人駕駛該車，其所收到的
    罰單均係加值之後所發生，異議人於5月30日下午2時45分有
    在中壢門市部先加值2,000元，加上原本的餘額應為2,040元
    ，之後經過樹林及頭城收費站，但這2次均未扣到款，經詢
    問遠通公司，該公司小姐說是因他們作業疏忽所造成；正常
    經過收費站時如有扣款是嗶2聲，若是嗶3聲即係餘額不足有
    欠費情形，異議人當天經過收費站時都有嗶2聲，而認為是
    正常扣款云云。然查，本件受處分人於99年5月30日下午2時
    51分許，至遠通電收股份有限公司中壢門市加值卡片2,000
    元，嗣於同日下午4時6分許行經頭城收費站時，遭ETC收費
    車道判讀為「無卡片或其他問題致未完成扣款」等情，有遠
    通電收股份有限公司中壢門市代售專用繳款證明、遠通電收
    股份有限公司100年3月21日總發字第10000249號函所附客戶
    服務系統畫面及該車於99年5月30日至99年6月28日間之通行
    扣款紀錄等資料（原審卷第14、33、37至39頁）在卷可稽。
    是本件受處分人行經頭城收費站電子收費車道扣款失敗原因
    為「無卡片或其他問題」，即受處分人當時可能未正確置入
    卡片於讀卡機器中，或讀卡機器有電池電量不足、讀卡機器
    本身故障等問題，造成電子收費車道未感應到卡片而扣款失
    敗，而非電子收費車道有感應到卡片，但是卡片內餘額不足
    所致，是受處分人稱曾於卡片內儲值2,000元後方通過頭城
    收費站一節，固屬無誤，惟與卡片餘額不足導致扣款失敗之
    情形並不相同。且遠通公司電子收費係採預付制，用路人需
    預繳通行費儲值金於遠通公司發行之高速公路電子收費晶片
    中，用路人將卡片放置於E通機上，當車輛通過電子收費車
    道收費時，E通機以響2聲短嗶聲（1短低音、1短高音），表
    示扣款成功；E通機以響3聲短聲（長低音），表示扣款失敗
    ，又按E通機上的操作按鈕，即可由E通機上螢幕顯示卡片餘
    額，受處分人既係經考試合格而領有駕駛執照之人，亦有使
    用電子收費設備之相關經驗，則就其駕駛上開自小客車經過
    電子收費車道時，即應負有注意是否扣款成功之義務。
  (三)另受處分人於99年5月30日下午4時4分許通過頭城收費站電
    子收費車道，通行費扣款失敗後，遠通電收股份有限公司即
    於99年6月22日寄出補繳通行費及作業處理費通知單至受處
    分人戶籍地址，並由受處分人之子於99年6月23日代為收受
    ，此有遠通電收股份有限公司100年3月21日總發字第100002
    49號函所附本件補繳通行費及作業處理費通知單、高速公路
    局委託遠通電收公司辦理電子收費業務送達證書（原審卷第
    33至36頁）在卷可稽，即受處分人於補繳期限前已合法收受
    上開補繳通行費及作業處理費之通知，縱駕駛自小客車行經
    ETC收費車道時未及注意是否扣款成功，仍已知悉其前曾有
    扣繳失敗情形，而有免於受本件裁罰之補繳機會，受處分人
    於收受前揭補繳通知後，仍未於補繳期限前前往補繳，則其
    難謂無不依規定繳費之違規故意自明。
  (四)關於ETC扣款失敗之提醒及繳費，用戶除可依車機聲響及餘
    額辨識外，如申請有簡訊欠費通知服務，當於48小時內收到
    簡訊通知訊息，並於次月收到繳費通知單限期繳費，另遠通
    公司官網、客服電話、門市臨櫃及代收機構I-bon繳費查詢
    系統，均可查詢或繳交欠費，且用戶上高速公路前自應確認
    E通機與卡片狀況（例如：電池電量、卡片餘額等），如確
    知電量不足或餘額不足，宜改行人工收費車道，以防未扣款
    成功，俾產生事後欠費補繳之問題，此為一般駕駛人或車輛
    所有人使用E通機應有之認知；再縱有通行時扣繳不成功情
    形，遠通電收股份有限公司亦有依交通部臺灣區○道○○○
    路電子收費申裝及欠費追繳作業注意事項寄發補繳通知之義
    務，使用者於收受此通知後前往各門市查明、補繳亦非難事
    。綜上，本件受處分人駕車通過電子收費車道時，即應注意
    扣款是否成功之聲響，苟對於是否扣款成功仍有疑義者，其
    自可依前開方式查詢得悉，並善加處理解決，而無造成本件
    違規之理，則受處分人於收受補繳通行費及作業處理費通知
    單仍置之不理，以致逾期未補繳通行費造成違規事實，實屬
    可歸責於受處分人，無從作為解免其違規責任之事由，受處
    分人前開所辯不足為採。
  (五)綜上所述，受處分人車輛確有行駛應繳費之公路未依規定繳
    費，嗣經通知補繳後，亦未遵期補繳之違規事實。因認移送
    機關依上開違規事實，依道路交通管理處罰條例第27條第1
    項，裁處罰鍰3,000元，並無不當，受處分人之異議為無理
    由，應予駁回。
二、抗告意旨略以：抗告人每次增值都有檢查卡片，有超額或未
    成交都必補足金額，才放心使用，有增值單據在卷可證，何
    來違規情形，是本人已繳納通行費仍遭罰款，為此提起抗告
    云云。
三、按汽車行駛於應繳費之公路、橋樑、隧道或輪渡，不依規定
    繳費者，處汽車所有人或駕駛人3,000元以上6,000元以下罰
    鍰，並追繳欠費；汽車通行於應繳通行費之公路，經收費站
    不依規定繳費者，徵收機關應向其追繳通行費及加收追繳作
    業費用；有第1項違規行為者，另由公路主管機關依道路交
    通管理處罰條例第27條規定處罰之，道路交通管理處罰條例
    第27條第1項、公路通行費徵收管理辦法第15條第1項、第3
    項分別定有明文。次按車輛不依規定繳納通行費，營運單位
    之自動收費系統應將該用路人車輛之車種、牌照號碼、通行
    時間、地點、行駛方向等予以記錄並照相或錄影存記；營運
    單位應依交通部臺灣區○道○○○路局查明之車籍資料，製
    發「補繳通行費及作業處理費通知單」，追繳通行費並加收
    作業處理費用。但因系統因素致無法完成扣款交易者，不另
    收作業處理費；用路人應依「補繳通行費及作業處理費通知
    單」所列金額及繳費期限完成補繳，逾補繳期限截止日未繳
    納者，依法舉發，交通部臺灣區○道○○○路電子收費申裝
    及欠費追繳作業注意事項第13點第1項、第2項及第17點亦規
    定甚明。復按，關於汽車行駛於國道高速公路於應繳納通行
    費之ETC車道而當場未扣款成功者，應於補繳期限屆滿後仍
    未補繳費用，其違規行為即屬成立（參臺灣高等法院暨所屬
    法院97年法律座談會臨時提案第1號結論）。
四、本件抗告人所駕駛之前揭自用小客車，於上開之時、地，通
    過收費站之ETC車道，為抗告人所不爭執，而其通行費扣款
    失敗（無卡片或其他問題），且其於收受補繳通行費之通知
    單後仍未於期限內補繳完成等事實，有遠通電收股份有限公
    司100年3月21日總發字第10000249號函所附客戶服務系統畫
    面、該車於99年5月30日至99年6月28日間之通行扣款紀錄、
    遠通電收股份有限公司100年3月21日總發字第10000249號函
    所附本件補繳通行費及作業處理費通知單、高速公路局委託
    遠通電收公司辦理電子收費業務送達證書在卷可稽，是抗告
    人有「行駛於應繳費之公路，而不依規定繳費」之違規行為
    ，已堪認定。又就E通機之使用方法，當E通機響三聲短聲（
    長低音）時即表示扣款失敗，且E 通機上之螢幕有顯示卡片
    餘額，用戶本可依車機聲響及餘額加以辨識，用戶於上高速
    公路前亦應確認E 通機與卡片狀況，以防未扣款成功，另遠
    通公司官網、客服電話、門市臨櫃及代收機構I-bon 繳費查
    詢系統，亦可查詢或繳交欠費，一般駕駛人或車輛所有人使
    用E 通機時，均得以上揭方法查詢得悉是否有產生ETC 扣款
    失敗之情形。又高速公路通行費屬法定規費，用路人於通過
    收費站時，即負有給付義務，不論使用電子收費車道時扣款
    失敗之原因為何，惟所負繳納高速公路通行費之義務，不因
    此而免除，倘扣款失敗所生之欠費補繳通知單已合法送達，
    繳納義務人即應依法於補繳期限內繳納。查本件欠費補繳通
    知單既已合法送達，倘抗告人於收受欠費補繳通知單後仍有
    疑義，本得以遠通公司官網、客服電話、門市臨櫃及代收機
    構I-bon繳費查詢系統加以查詢，並進而繳交欠費，而用路
    人通過應繳費公路，本即負有給付義務，其逾期仍未補繳，
    原處分機關依法予以裁罰，並無不當，抗告人雖以前詞置辯
    ，亦無法解免其未依規定繳費之責。綜上所述，原審以抗告
    人確有於前揭時、地，行駛於應繳費之公路，而不依規定繳
    費之違規行為為由，駁回抗告人之異議聲明，核無違誤，抗
    告人提起抗告，為無理由，應予駁回。
五、據上論結，應依道路交通事件處理辦法第25條，刑事訴訟法
    第412條，裁定如主文。
中    華    民    國   100    年    7     月    27    日
                  刑事第二十一庭審判長法  官  周政達
                                      法  官  楊力進
                                      法  官  許永煌
以上正本證明與原本無異。
不得再抗告。
                                      書記官  林吟玲
中    華    民    國   100    年    7     月    28    日